臺灣桃園地方法院民事簡易判決
109年度桃簡字第2173號
原      告  李秋蓮  
訴訟代理人  朱庭韻  
被      告  田琪毓  
上列當事人間請求修復漏水等事件，於民國111年3月21日言詞辯
論終結，本院判決如下：
    主      文
被告應容許原告偕同修繕人員進入被告所有門牌號碼桃園市○○區
○○路○○○巷○○○號（桃園市○○區○○段○○○○號）房屋內，實施原告所
有門牌號碼桃園市○○區○○路○○○巷○○○號（桃園市○○區○○段○○○○號
）房屋之漏水修繕工程至不漏水之狀態。
被告應給付原告新臺幣壹拾柒萬捌仟柒佰伍拾元，及自民國一Ｏ
 九年十二月十二日起至清償日止，按年息百分之五計算之利息
 。
原告其餘之訴駁回。
訴訟費用由被告負擔百分之七十三，餘由原告負擔。
本判決第一項、第二項得假執行。
    事實及理由
壹、程序方面：
一、按簡易訴訟之訴狀送達後，原告不得將原訴變更或追加他訴
    ，但擴張或減縮應受判決事項之聲明者，不在此限；不變更
    訴訟標的，而補充或更正事實上或法律上之陳述者，非為訴
    之變更或追加，民事訴訟法第436條第2項、第255條第1項但
    書第3款、第256條定有明文。本件原告起訴聲明原為：1.被
    告應容許原告進入其所有之門牌號碼桃園市○○區○○路000巷0
    00號房屋（下稱172號房屋）內，進行漏水修繕工程至不漏
    水之狀態為止。2.被告應給付原告新臺幣（下同）10萬元，
    及自民國109年11月10日起至清償日止，按年息5%計算之利
    息（見本院卷第4頁）。其後依序以書狀及言詞變更聲明為
    ：1.被告應容許原告進入其所有之172號房屋內，進行原告
    所有門牌號碼桃園市○○區○○路000巷000號房屋（下稱174號
    房屋）之漏水修繕工程至不漏水之狀態為止。2.被告應給付
    原告243,550元，及自起訴狀繕本送達翌日起至清償日止，
    按年息5%計算之利息（見本院卷第25、85頁）。核其所為，
    係一部擴張、一部減縮應受判決事項之聲明，及就原聲明第
    1項之修繕範圍為事實上之補充、更正，均與上開規定相符
    ，應予准許。
二、被告經合法通知，未於言詞辯論期日到場，且無民事訴訟法
    第386所列各款情形，故依原告之聲請，由其一造辯論而為
    判決。
貳、實體方面：
一、原告主張：原告為174號房屋所有權人，被告則為側邊直接
    相鄰之172號房屋所有權人。因被告對172號房屋管線與防水
    構造之維護欠缺，導致滲漏水至174號房屋，174號房屋2、3
    、4樓之牆面與天花板、3樓之固定式櫥櫃因而產生含水發霉
    、壁癌之現象。而因此等損害係172號房屋之構造欠缺所致
    ，原告須進入172號房屋，始能實施174號房屋之漏水修繕。
    又原告為實施修繕，預估之修繕費用為243,550元，既係因
    被告疏於管理維護其建築物所致，自應由被告負賠償之責。
    因此依公寓大廈管理條例第6條第1項第2款、民法第191條第
    1項前段規定提起本件訴訟，並聲明：如上開變更後之聲明
    所示。
二、被告未於言詞辯論期日到場，亦未提出書狀為任何聲明或陳
    述以供本院參酌。
三、本院之判斷：
(一)本件原告為174號房屋所有權人、被告則為172號房屋所有權
    人，有建物登記第一類謄本可參（見本院卷第42至44頁、外
    置鑑定報告附件4）；而174號房屋內2至4樓壁面、天花板、
    櫥櫃均有滲水、壁癌之情形，則據原告提出室內照片（見本
    院卷第7至16頁），且經本院囑託桃園市建築師公會實施鑑
    定確認屬實，有該會鑑定報告內會勘紀錄、會勘現場照片可
    憑（見外置鑑定報告第4至5頁、附件6-1至6-4），此部分之
    事實先可認定。
(二)次按公寓大廈，指構造上或使用上或在建築執照設計圖樣標
    有明確界線，得區分為數部分之建築物及其基地；他住戶因
    維護、修繕專有部分、約定專用部分或設置管線，必須進入
    或使用其專有部分或約定專用部分時，住戶不得拒絕，公寓
    大廈管理條例第3條第1款、第6條第1項第2款定有明文。本
    件172、174號房屋為同一幢建物內側邊直接相鄰之2棟房屋
    ，有平面圖可參（見外置鑑定報告附件4-1至4-5），屬於上
    開構造及使用上得區分為數部分之建築物，兩造間就172、1
    74號房屋所生之權利義務關係，即應有公寓大廈管理條例之
    規定適用。而關於174號房屋滲漏水之原因，上開鑑定報告
    結論略以：滲漏水位置均位於兩造房屋之共同壁側，而緊鄰
    該共同壁僅有172號房屋之第2至4層設有浴廁（174號則無）
    ，會勘期間測試得知，並非雨水排水管路，亦非給水管路等
    所造成滲漏，再從初勘當日172號房屋浴廁使用現況，依工
    程實務經驗研判，滲漏水原因可合理研判為172號房屋第3、
    4層浴廁使用時地面排水所導致，推測該等浴廁地坪及牆面
    之防水品質不良等語（見外置鑑定報告第5頁），是174號房
    屋之滲漏水、壁癌現象係因172號房屋構造之缺陷所致，亦
    屬可信。而考量172、174號房屋為側邊相鄰、共用壁面之狀
    態，174號房屋之漏水又係源於172號房屋，原告主張其為修
    繕174號房屋，有進入172號房屋內施工之必要，自屬可採。
    依上述規定，被告就此即有容忍之義務。
(三)又按土地上之建築物或其他工作物所致他人權利之損害，由
    工作物之所有人負賠償責任；但其對於設置或保管並無欠缺
    ，或損害非因設置或保管有欠缺，或於防止損害之發生，已
    盡相當之注意者，不在此限；負損害賠償責任者，應回復他
    方損害發生前之原狀；債權人得請求支付回復原狀所必要之
    費用，民法第191條第1項、第213條第1項、第3項分別定有
    明文。另回復原狀費用既以必要者為限，則修理材料以新品
    換舊品者，即應計算折舊。而工項若係連工帶料，無法區分
    其各別金額時，則應逕以估價之費用予以折舊估算。本件17
    4號房屋之滲水、壁癌係因172號房屋防水功能之欠缺所致，
    已如上述，被告復未舉證證明其對172號房屋已盡必要之維
    護，依上開規定，被告就174號房屋所生損害即應負賠償之
    責。而此等損害之預估維修費用為243,550元，有上開鑑定
    報告可參（見外置鑑定報告第7頁）；其中櫥櫃拆除換新部
    分，包含設備材料之換新，即應予計算折舊。參酌行政院制
    頒「固定資產耐用年數表」，其中房屋其他附屬設備之耐用
    年數為10年，而該等櫥櫃已經使用約20年，則為原告所自承
    （見本院卷第85頁反面），故此部分計算折舊後，殘值僅餘
    其價額之10分之1即7,200元。至於其他工項，或屬施工之工
    資及耗材，或屬直接複合於房屋之漆料，並非房屋附屬設備
    之更換，尚無折舊計算之問題。是原告就174號房屋得請求
    之回復原狀必要費用應以178,750元為限【計算式：（243,5
    50－72,000）＋（72,000*1/10）＝178,750】，逾此部分之請
    求則無理由，不應准許。
(四)又給付無確定期限者，債務人於債權人得請求給付時，經其
    催告而未為給付，自受催告時起，負遲延責任。其經債權人
    起訴而送達訴狀，或依督促程序送達支付命令，或為其他相
    類之行為者，與催告有同一之效力。遲延之債務，以支付金
    錢為標的者，債權人得請求依法定利率計算之遲延利息。其
    利率未經約定，亦無法律可據者，週年利率為5%，為民法第
    229條第2項、第233條第1項前段、第203條分別明定。本件
    原告對被告之損害賠償請求權屬未定給付期限之金錢債權，
    故原告就上述178,750元，請求被告給付自起訴狀繕本送達
    翌日即109年12月12日（見本院卷第24頁）起至清償日止，
    按年息5%計算之利息，即屬有據。
四、綜上所述，原告依公寓大廈管理條例第6條第1項第2款、民
    法第191條第1項前段規定，請求判決如主文第1、2項所示，
    為有理由，應予准許；逾此範圍之請求則無理由，應予駁回
    。
五、本判決第1、2項係適用簡易訴訟程序所為被告敗訴之判決，
    依民事訴訟法第389條第1項第3款之規定，應依職權宣告假
    執行。
六、本件結論已臻明確，兩造其餘攻擊防禦方法及所提證據，經
    審酌均不至影響判決結果，故不逐一論述。
七、訴訟費用負擔之依據：民事訴訟法第79條。 
中　　華　　民　　國　　111 　年　　4 　　月　　8 　　日
                  桃園簡易庭  法  官  陳逸倫
以上為正本係照原本作成。
如不服本判決，應於送達後20日內，向本院提出上訴狀並表明上
訴理由，如於本判決宣示後送達前提起上訴者，應於判決送達後
20日內補提上訴理由書（須附繕本）。
如委任律師提起上訴者，應一併繳納上訴審裁判費。   
中　　華　　民　　國　　111 　年　　4 　　月　　10　　日
                              書記官  洪惠娟